【裁判字號】    92,上易,2163
【裁判日期】    921224
【裁判案由】    竊盜
【裁判全文】
臺灣高等法院刑事判決                          九十二年度上易字第二一六三號
    上 訴 人 即
    被 告 之 夫 乙○○
    被      告  庚○○
右上訴人，因被告竊盜案件，不服台灣士林地方法院，九十二年度易字第二八八號，
中華民國九十二年六月十七日第一審判決（起訴案號：台灣士林地方法院檢察署九十
二年度偵字第一０四三號；併案案號：同署九十二年度偵字第一０四二號；台灣台北
地方法院檢察署九十二年度偵字第六七三一、六九０七、二二０二一號），提起上訴
，本院判決如左：
    主  文
原判決撤銷。
庚○○連續竊盜，累犯，處有期徒刑貳年。
    事  實
一、庚○○前曾有多次竊盜罪前科，其中於民國八十六年間，因竊盜案件，經臺灣臺
    北地方法院以八十六年度易字第七八０號判決判處有期徒刑一年，嗣由本院於八
    十六年四月八日以八十六年度上易字第一七六六號判決駁回其上訴確定，並於八
    十六年七月二十五日通緝到案後入獄執行，連同前案殘刑九月又八日，而於八十
    八年三月二十九日因縮刑期滿在監執行完畢，猶不知悔改，復基於為自己不法所
    有之概括犯意，先後於下述時、地竊盜：
（一）庚○○先於九十一年五月十三日下午四時三十分許，至臺北市北投區○○○路
      ○段四十八號「克緹美容護膚店」，於該店負責人李若喬之母辛○○於前廳櫃
      檯祭拜土地公忙碌之機會，偽以護膚做臉為由，趁該店美容師林秀芳進入內部
      美體室拿取貨品時藉詞觀看護膚店內部而跟隨入美體室，並利用正在美體室做
      臉之客人丙○○平躺休息及林秀芳轉身打開放置貨品之櫃子均不注意之際，徒
      手竊取辛○○放於美體室櫃子旁之皮包〔內有現金約新臺幣（下同）四千五百
      元、辛○○
      羅拉牌序號000000000000000號行動電話一支、李若喬第一銀
      行存摺、金融卡、辛○○配偶李定洋之
      〕及丙○○置於美體室後方美容桌上之皮包（內有現金四千餘元、世華銀行信
      用卡、健保卡、捷運儲值卡、含門號0000000000號之ＧＩＹＡ牌Ｅ
      三二０型號序號000000000000000號行動電話一支等物）各一
      只，得手後旋佯與林秀芳約定同日晚間七時許再前來做臉而逃離現場，嗣因辛○○與丙○○發現遭竊且庚○○未依約前來而懷疑係其所竊取，乃於翌日即九
      十一年五月十四日中午十二時許一同前往報警。庚○○繼並於九十一年五月中
      旬某日凌晨零時三十分許，在臺北市○○區○○街一四一號六樓「新仕界飯店
      」六一五號房間，因友人陳文莉與其夫黃飛雄擬返回南部定居，遂將前開竊得
      之丙○○行動電話一支轉贈予不知情之陳文莉。
（二）庚○○再於九十一年五月二十日中午十二時三十分許，前往臺北市○○區○○
      街四十八巷六號張梅所經營之「全麗美容護膚店」，亦以去脂塑身為詞而按
      鈴進入該店內，並趁張梅在前面櫃檯轉身鎖門之際，直接進入內部美容室，
      因見正在做臉之壬○○臉部敷蓋面膜而將皮包置於旁邊之美容床上，庚○○乃
      趁隙打開壬○○之皮包竊取其中之現金五千元，得手後適為隨後進入之張梅
      發現庚○○挪移壬○○之皮包乃予以制止，庚○○遂因心虛為分散張梅注意
      力而脫去外褲並藉故詢問張梅推脂及臀部減肥方式，嗣並誆稱返家拿取減肥
      保養品而匆忙離去，後因壬○○做完臉而選購美容產品擬付款時，始發現遭竊
      。
（三）庚○○復於九十一年六月三日上午十時許，見設於臺北市○○區○○街四十九
      巷二十五號「何嘉仁幼稚園」於招募新生期間有機可趁，乃以孫女即將自美返
      國就學欲瞭解學校環境、招生簡章等名義而向櫃檯接待人員丁○○索取招生簡
      章，並利用丁○○自櫃檯下方拿取招生簡章不注意之際，順手竊取丁○○置於
      櫃檯上之皮包一只（內有現金約二百元、
      卡、提款卡等物），得手後隨即迅速離去。嗣因丁○○擬採買時始查悉其皮包
      遭竊。
（四）庚○○又於九十一年六月十三日下午三時十五分許，前往臺北縣板橋市○○路
      ○段一００號二樓「雅閒護膚店」做臉美容，適有正在做臉之癸○○躺於護膚
      檯而其皮包則置於旁邊之美容椅，庚○○遂趁機取走而竊取癸○○之黑色皮包
      一個（內有現金十萬元、金融卡四張、存摺簿一本），得手後並以至附近銀行
      領款為由隨即離去，嗣因該護膚店之負責人查覺庚○○行止有異乃向癸○○提
      醒是否遭竊而當場檢查發現二人隨即自後追呼，並於同日下午三時二十分許，
      在臺北縣板橋市○○路○段一三０巷一弄口向巡邏員警告知上情而共同逮獲庚○○，且於其身上起獲癸○○遭竊之皮包一個。
（五）庚○○另於九十一年六月十八日下午二時二十分許，進入臺北市○○區○○街
      八十號一樓「紫萱坊家飾精品店」藉詞出國而與負責人甲○○搭訕聊天，並趁
      甲○○招待客人之際而向其借用設於櫃檯內後方之廁所，因見甲○○將皮包置
      於櫃檯下乃趁隙取走而竊得甲○○之皮包一個（內有現金約三萬元、行動電話
      一支、
      章等物）後，迅即離開該精品店。迨因甲○○擬拿鑰匙時始發現置於櫃檯下方
      之皮包遭竊，旋以電話報警並向社區委員會索取設於該精品店門口之監視錄影
      帶供警方拷貝翻拍進出照片，再調取庚○○影像照片供甲○○指認，嗣以前開
      庚○○影像照片對附近商家清查遭竊情形發現庚○○於「克緹美容護膚店」、
      「全麗美容護膚店」、「何嘉仁幼稚園」竊盜上情，繼經由丙○○提供遭竊手
      機序號而循線查知前開手機由陳文莉使用中，乃於通知陳文莉到案說明後向臺
      灣臺北地方法院聲請核發搜索票，並經通知辛○○、林秀芳、張梅、丁○○
      及甲○○至警局指證而查獲庚○○。
（六）庚○○繼於九十一年六月二十六日下午三時二十分許，假藉詢問小孩上幼稚園
      及安親班之名義而前往臺北市○○區○○路六一五巷十二號「育樺托兒所」內
      ，並與負責人戊○○洽談時發現於辦公桌下方之椅子上置有戊○○之黑色皮包
      一個（內有小錢包一個並裝有一千四百七十九元），乃於談妥離開時趁戊○○
      疏未注意之際，隨手取走而竊取戊○○之皮包後離去，旋遭戊○○查覺報警並
      共同追躡至臺北市○○區○○路六九九號前，將正在該處將黑色皮包內取出小
      錢包之庚○○當場逮獲。
（七）庚○○意圖為自己不法之所有，於民國九十一年十月二十四日晚間八時許，至
      台北市文山區○○○路○段七十七號之「克麗緹娜護膚中心」，偽以護膚為由
      ，趁該店美容師駱悅玫、駱如宣疏於注意之際，徒手竊取駱悅玫置放於該店櫃
      臺之皮包內之現金新台幣二萬元及駱如宣置放於該店櫃臺之皮包（內有現金四
      千元、信用卡三張及金融卡三張），得手後佯稱臨時有事而逃離現場，嗣經駱
      悅玫於九十二年十月十六日凌晨一時許於台北市文山區○○○路○段三十六號
      前發現庚○○後報警查獲。
（八）庚○○於九十二年一月二十日下午五時許，前往臺北市中正區○○○路○段三
      一六巷一號「蜜園冰果店」飲用木瓜牛奶後至櫃檯付款之時，見負責人子○○
      將零錢包（內有五十元硬幣二十枚、十元硬幣一百六十枚，合計為現金二千六
      百元）放於桌下格板上，遂趁子○○打果汁未及注意櫃檯上財物之際，以將零
      錢包夾於腋下之方式，竊取子○○前開零錢包一個，得手後隨即於步出「蜜園
      冰果店」門口時為子○○當場查覺並報警處理，始悉上情。
（九）庚○○於九十二年二月十九日下午二時三十分許，行經臺北市文山區○○○路
      ○段十號一樓徐麗環所開設之「千葉美容院」前時，因見己○○將其隨身攜帶
      之花色米格手提袋一只〔內有現金二千一百元、華泰銀行、安泰銀行、臺新銀
      行、慶豐銀行、花旗銀行、匯通銀行、誠泰銀行、友邦（ＡｍｅｒｉｃａｎＩ
      ｎｔｅｒｎａｔｉｏｎａｌ）等八張信用卡、含門號0000000000號
      韓國製三星牌行動電話一支（價值約五千五百元）、錄音筆（ＶＯＩＣＥＭＡ
      ＧＩＣ）一支〕放於置物檯上，而徐麗環與己○○則在美容院後方由徐麗環替
      躺臥於沖水檯上之己○○沖水洗頭有機可趁，遂直接走進美容院內擅自取走置
      物檯上己○○之手提袋，隨即離開「千葉美容院」，而為徐麗環及己○○當場
      發現，並由己○○於同日下午二時三十八分撥打一一０報警，復於同日下午二
      時三十九分與警合力在臺北市文山區○○○路○段二十八號前將庚○○扭送至
      派出所而查獲。
二、案經臺北市政府警察局士林分局報請臺灣士林地方法院檢察署檢察官偵查後聲請
    以簡易判決處刑，原審認不宜以簡易判決處刑，改依通常程序審理，並經同署函
    理  由
一、右揭事實，業據被告庚○○於警訊、偵查時、臺灣臺北地方法院審理時，及原審
    調查、審理時（詳見原審九十二年六月三日審判筆錄），及本院審理時均坦承不
    諱，核與證人林秀芳、陳文莉、張梅、徐麗環之證述及各被害人戊○○、辛○○、丙○○、壬○○、丁○○、甲○○、子○○、己○○、癸○○及被害人駱悅
    玫、駱如宣之指述情節均相符，並有被害人戊○○所立贓物認領收據、門號00
    00000000號通聯作業、臺北市政府警察局北投分局扣押物品目錄表、被
    害人丙○○所立臺北市政府警察局北投分局贓物認領保管單、被害人丙○○遭竊
    行動電話照片一幀、證人陳文莉指認被告庚○○影像照片、證人林秀芳及被害人
    辛○○指認被告庚○○影像照片、證人張梅、被害人甲○○及丁○○指認被告
    庚○○影像照片、證人林秀芳、張梅及被害人辛○○、丁○○、甲○○指認被
    告庚○○到案時所拍攝之照片、被告庚○○於九十一年六月十八日在「紫萱坊家
    飾精品店」內竊取被害人甲○○皮包後走出店門右轉之現場監視錄影翻拍照片、
    臺灣臺北地方法院搜索票及附件、被害人辛○○失竊手機序號照片、被害人丙○○失竊手機序號條碼、行動電話呼叫器線上查詢作業（詳見臺灣士林地方法院檢
    察署九十一年度偵字第七九三一號卷第三六頁，載門號0000000000號
    申請使用人係被告庚○○，連絡電話係00000000）、被害人子○○所立
    失竊報告、被害人子○○所立贓物認領保管單、被害人己○○所立贓物領據、被
    害人己○○所立切結書（即代贓物領據）、被害人癸○○所立贓物認領保管單、
    臺北縣警察局海山分局搜索扣押筆錄、臺北縣政府警察局海山分局扣押物品目錄
    表、臺北縣政府警察局海山分局扣押物品收據等分別附卷可稽，足徵被告庚○○
    自白之內容，核與事實相符。
二、至被告庚○○之配偶乙○○於原審審理時具狀以「被告早有腦神經方面之病歷，
    因有所刺激較易犯錯，平日則尚屬正常，請予多付家人遂漸以親情使其改過自新
    而非予以重懲。」云云，為被告庚○○置辯，並提出被告庚○○國立臺灣大學醫
    學院附設醫院掛號證一紙足佐，惟查被告庚○○於如事實欄所載之時、地竊盜時
    ，或偽稱係小孩要就學、或謊稱要出國、或誆稱要減脂護膚而與店員或負責人搭
    訕以利竊盜，並於得手後或稱另約時間護膚推脂、或稱要至銀行領款而藉故離去
    ，並知將竊得之錢包挾於腋下以圖掩匿，且於遭人發現挪移皮包時為移轉注意力
    而當場除去外褲，足證其思慮堪稱周詳，已難認其意識狀態，有達於心神喪失或
    精神耗弱之程度，足認被告庚○○並非對於竊盜係法所不許而為應受處罰之行為
    毫無認識，況被告庚○○既於六十三年間即患有此病，然依卷附被告庚○○竊盜
    案件臺灣臺北地方法院九十年度易字第一五一四號刑事判決（詳見臺灣士林地方
    法院檢察署九十一年度偵字第一０八三八號卷第二頁至第四頁）及本院九十一年
    度上易字第三一七三號刑事判決（詳見臺灣士林地方法院檢察署九十二年度偵字
    第一０四三號卷第十九頁至第二十頁）亦均未認被告庚○○於行為時有何心神喪
    失或精神耗弱之情形，且被告庚○○多次被警查獲後，自警訊以迄偵查及原審調
    查、審理中，均能明確、清晰陳述案情，是被告庚○○於行為當時，其對外界事
    物之認識力、理解力與常人無異，不能以被告罹患腦神經方面之疾病，即認其犯
    罪時為精神耗弱或喪失之狀態，尚難認有阻卻責任之事由而藉此減免其刑責，被
    告庚○○之配偶執此爭辯，應非可採，無法據為有利於被告庚○○之認定。又依
    前述事證，已足認被告庚○○行為時精神狀態尚屬正常，是尚無須將被告庚○○
    之人。
三、綜上所述，參互各情，被告庚○○前揭竊盜犯行事證明確均堪以認定。
四、核被告庚○○所為，係犯刑法第三百二十條第一項之普通竊盜罪。被告庚○○先
    後九次所為，時間緊接，犯罪構成要件相同，顯係基於概括犯意反覆為之，應依
    刑法第五十六條連續犯之規定論以一罪，並加重其刑。至檢察官雖僅就如事實欄
    所示（六）之竊盜犯行提起公訴，惟餘如事實欄所示之竊盜犯行雖未起訴，然與
    起訴部分既具有連續犯之裁判上一罪關係，為起訴效力所及，法院自得一併審理
    ，附此敘明。又查被告前曾於八十六年間，因竊盜案件，經臺灣臺北地方法院於
    八十六年二月二十日以八十六年度易字第七八０號判決判處有期徒刑一年，嗣由
    本院於八十六年四月八日以八十六年度上易字第一七六六號判決駁回其上訴確定
    ，並於八十六年七月二十五日通緝到案後入獄執行，連同前案殘刑九月又八日，
    迄八十八年三月二十九日縮刑期滿執行完畢，此有本院被告全國前案紀錄表及臺
    灣士林地方法院檢察署刑案資料查註紀錄表各一份在卷可考，其於刑之執行完畢
    後五年內再犯本件有期徒刑以上之罪，為累犯，應依刑法第四十七條之規定遞加
    重其本刑。
五、原審對被告論罪科刑固非無見，惟查事實欄所示（七）之犯罪事實，原判決未及
    審究，檢察官上訴以裁判上一罪請求併辦，已有理由。又上訴人以原判決量刑未
    考量被告身心，量刑偏重。原判決既有可議，自無可維持，應予撤銷改判，審酌
    被告庚○○曾有多次竊盜罪前科，猶不知省悟，又再度犯案，及其犯罪之動機、
    目的、手段、所竊得財物之價值、所生之危害非淺、患有腦神經病症自制力較差
    及犯後態度尚可等一切情狀，量處如主文第二項所示之刑，以資懲儆。
六、至臺灣臺北地方法院九十年度易字第一五一四號刑事判決（詳見臺灣士林地方法
    院檢察署九十一年度偵字第一０八三八號卷第二頁至第四頁）及臺灣高等法院九
    十一年度上易字第三一七三號刑事判決（詳見臺灣士林地方法院檢察署九十二年
    度偵字第一０四三號卷第十九頁至第二十頁）部分：
（一）按刑事訴訟法第三百零二條第一款規定，案件曾經判決確定者，應為免訴之判
      決，同法第三百零三條第二款規定，已經提出公訴之案件，在同一法院重行起
      訴者，應為不受理之判決，均係以同一案件，已經法院為實體上之確定判決，
      該被告應否受刑事制裁，既因前次判決而確定，不能更為其他有罪或無罪之實
      體上裁判，此項原則，關於實質上一罪或裁判上一罪，其一部事實已經判決確
      定者，對於構成一罪之其他部分固亦均應適用，但此種事實係因審判不可分之
      關係在審理事實之法院就全部犯罪事實，依刑事訴訟法第二百六十七條規定，
      本應予以審判，故其確定判決之既判力自應及於全部之犯罪事實，惟若在最後
      審理事實法院宣示判決後始行發生之事實，既非該法院所得審判，即為該案判
      決之既判力所不能及，最高法院八十二年五月十一日八十二年度第四次刑事庭
      會議決議（二）及三十二年上字第二五七八號判例可資參照。經查上開最高法
      院決議及判例僅限於「同一案件」，亦即不論事實上同一案件（含單純一罪、
      包括一罪之結合犯、雙行為犯、常業犯、繼續犯、接續犯）或法律上同一案件
      （即裁判上一罪之想像競合犯、牽連犯、連續犯），適用上開以「最後審理事
      實法院宣示裁判時」為既判力之時點，以同一案件為限，若非同一案件，則無
      既判力以「最後審理事實法院宣示裁判時」之適用。
（二）查本件被告庚○○雖曾因於九十年八月二日中午十二時許，以子女欲就讀「佳
      欣幼稚園」為藉口，經該幼稚園主任吳紫婷之同意進入臺北縣新店市○○路一
      二八巷九弄一號「佳欣幼稚園」內，乘機竊取吳紫婷置於抽屜內之信封袋一個
      （內裝有新臺幣五萬六千五百元），得手後正欲離去時，為吳紫婷發覺其神色
      有異而報警查獲，而遭臺灣臺北地方法院於九十一年十月七日判處有期徒刑七
      月，嗣經提起上訴而由臺灣高等法院於九十二年一月十日改判處有期徒刑三月
      ，如易科罰金以三百元折算一日確定，此有臺灣臺北地方法院九十年度易字第
      一五一四號刑事判決及臺灣高等法院九十一年度上易字第三一七三號刑事判決
      附卷可稽，惟查前開案件被告庚○○行竊時間係九十年八月二日，與本案部分
      之首次竊盜犯行即九十一年五月十三日相距九個月有餘，時間並非緊接，又被
      告庚○○於臺灣臺北地方法院調查、審理時均供稱：其於九十年八月二日犯第
      一次案子時，是因當時面臨開學要籌學費，九十一年六月的二件案子是九十一
      年另外臨時起意的，跟九十年八月份案子無關等語（詳見臺灣士林地方法院檢
      察署九十一年度偵字第一０八三八號卷第十六頁），並於原審審理時再次供稱
      ：上次在九十年八月二日到佳欣幼稚園竊取被害人的財物後，本來已決定不再
      偷了，係因其先生開計程車賺的錢不夠家用，自己一個人在鄉下工作，又要付
      小孩學費，始會另行起意行竊等語（詳見原審九十二年六月三日審判筆錄第二
      頁），足證被告庚○○涉犯本案之九件竊盜罪與前開臺灣臺北地方法院九十年
      度易字第一五一四號刑事判決及臺灣高等法院九十一年度上易字第三一七三號
      刑事判決，並無裁判上一罪之關係，已據被告庚○○供明在卷，復為前開刑事
      判決所認定，顯見本件被告庚○○八件竊盜犯意係事後產生，自與前開業經判
      決之竊盜案件犯意各別，自非同一案件，則因前後二案並非同一案件即無前開
      最高法院八十二年五月十一日八十二年度第四次刑事庭會議決議（二）及三十
      二年上字第二五七八號判例所稱既判力之時點以「最後審理事實法院宣示判決
      日」為基準日之問題，是本件被告庚○○前揭九次竊盜犯行與上開臺灣高等法
      院九十一年度上易字第三一七三號判決之竊盜案件，不生連續犯之裁判上一罪
      關係，前後兩件並非同一案件，原審仍應依法判決，附予說明。
七、被告之配偶為被告之利益獨立上訴，其上訴意旨本院已予以斟酌，上訴人經合法
    通知，未於辯論期日到庭，被告又陳明毋庸待其到庭，伊可為己辯論，自不待上
    訴人到庭，逕行判決，附予敘明。
據上論斷，應依刑事訴訟法第三百六十九條，判決如主文。
本案經檢察官劉靜婉到庭執行職務。
中      華      民      國    九十二    年     十二     月    二十四    日
                              臺灣高等法院刑事第十八庭
                                  審判長法  官  吳      敦
                                        法  官  劉  慧  芬
                                        法  官  吳  明  峰
右正本證明與原本無異。
不得上訴。
                                        書記官  李  華  安
中      華      民      國    九十二    年     十二     月    二十六    日
附錄本判決論罪科刑依據之法條：
中華民國刑法第三百二十條：
 (普通竊盜罪、竊佔罪)
  意圖為自己或第三人不法之所有，而竊取他人之動產者，為竊盜罪，處五年以下有
  期徒刑、拘役或五百元以下罰金。
  意圖為自己或第三人不法之利益，而竊佔他人之不動產者，依前項之規定處斷。
  前二項之未遂犯罰之。


司法院資訊處製作；財團法人民間司法改革基金會備份。
